臺灣臺南地方法院民事裁定　九十三年度聲字第五二二號
　　聲　請　人　甲○○
右聲請人因與原告陳三益間請求分割共有物事件，聲請法官迴避，本院裁定如左：
    主      文
聲請駁回。
    理      由
一、按法官有前條所定以外之情形，足認其執行職務有偏頗之虞者，當事人得聲請法
    官迴避，民事訴訟法第三十三條第一項第二款定有明文。次按民事訴訟法第三十
    三條第一項第二款規定法官有應自行迴避而不自行迴避以外之情形，足認其執行
    職務有偏頗之虞，據而聲請法官迴避者，應以法官對於訴訟標的有特別利害關係
    ，或與當事人之一造有密切之交誼或嫌怨，或基於其他情形客觀上足疑其為不公
    平之審判者為其原因事實，若僅憑當事人之主觀臆測，或不滿意法官進行訴訟遲
    緩，或認法官指揮訴訟欠當，則不得謂其有偏頗之虞；又法官僅於訴訟進行指揮
    不當，或容納一方當事人調查證據之聲請，或他方當事人聲明之證據不為調查，
    或於曉諭發問態度欠佳，或法官調查證據命行鑑定及庭訊多次，不能認為執行職
    務有偏頗之虞，或僅於訴訟進行中有所指揮或裁判，致當事人一造不利，在當事
    人主觀上疑其有偏頗之虞者，自不得據為聲請迴避之原因（最高法院六十九年台
    抗字第四五七號判例、七十九年度台抗字第九０號、八十六年度台抗字第二六五
    號、九十一年度台抗字第三三八號判決要旨參照）。
二、本件聲請意旨略以：
（一）承審法官鄭彩鳳小姐於接到聲請人九十三年四月二日訴訟停止聲請狀時，授由
      承辦書記官來電指示：１暫時不要向新化地政預繳勘測費用２承審法官照原定
      期日：九十三年四月十三日下午二點四十分叫聲請人在靠近省道之東雲公司對
      面引導往現場勘查時，因無地政人員，亦無界址可稽，但承審法官可窺見原告
      使用部分豬舍全部臨甫鋪設完成鋼筋水泥水溝地面可供通行寬約二公尺，長約
      廿多公尺與既成道路銜接，由原告單獨使用出入，被告陳振家使用範圍亦大部
      分臨既成道路，只有聲請人必需靠共有狹窄路面深及二十多公尺再轉彎繞田岸
      小徑約十公尺才能到達聲請人之使用範圍，且與大型未鋪蓋排水溝為鄰，根本
      「沒有經濟價值」，上情是原告提出之「分割方案」，可見其不合理程度一目
      了然，且經聲請人當場反映不合情理，但承審法官依然依原告提出方案偏頗原
      告及被告陳振家，並當場由被告陳振家提交以詐術取得之同意書任憑聲請人以
      ：原告提出分割方案，從現況就看出「不合情理法」，請求依聲請人提出分割
      方案辦理，但承審法官以聲請人提出方案原告及被告陳振家都不同意為由，拒
      絕採納，且對聲請人稱：你提出九十三年四月二日本件訴訟停止狀，伊要裁定
      「駁回」，與授由書記官對聲請人指示時表示只能停止四個月有別，無視聲請
      人孤掌難鳴而急著照原告提出分割方案判決，此點有偏頗行為昭然若揭。（二
      ）聲請人依法發覺原告及共有人楊臨三十分之二所有權繼承人楊新朝等卅二人
      涉嫌偽造文書、竊佔罪，遂於九十三年三月五日依法提出告訴，上述情形已符
      合民事訴訟法第一八三條規定，聲請人亦於九十三年四月二日向承審法官聲請
      停止訴訟，並於狀上列出暫緩向地政所繳款之請求，但均未蒙承審法官回應，
      伊依然急著做出有利於偏頗原告及被告陳振家，讓共有人楊臨之繼承人楊新朝
      等卅九人順利取得繼承，更益增其偏頗甚明。（三）承審法官對聲請人依前承
      審法官李銘洲先生函囑股別：謙，於九十二年十一月十一日提出分割方案，承
      審法官雖函示預繳勘查費用，為何突於蒞臨勘查時不予調查，依然照原告所提
      出方案為主做為現場勘查主題，綜上論之，足認承審法官偏頗情形顯已浮出檯
      面，為此，爰依民事訴訟法第三十三條第一項第二款聲請法官鄭彩鳳迴避等語
      。
三、經查：
（一）、聲請人主張上開分割共有物事件之承審法官拒絕採納其提出之分割方案，卻
        依照原告所提出方案為主做為現場勘查主題，足認承審法官有偏頗情形云云
        。經查，上開分割共有物事件承審法官於九十三年四月十三日勘驗坐落台南
        縣新市鄉○○段三四０九地號土地（以下簡稱系爭土地），且依聲請人之請
        求勘驗聲請人所指系爭土地西南側道路實際上為台南縣政府所做排水溝（水
        溝上舖設水泥），並非道路。聲請人所提分割方案，編號Ａ聲請人及編號Ｃ
        被告陳振家所分配位置有臨三四０九之一村道，可以出入通行，至於編號Ｂ
        被告楊臨之繼承人、編號Ｄ原告所分配位置均無道路可供出入，並載明於勘
        驗筆錄，此業經本院調閱上開分割共有物民事卷查明屬實，足見承審法官有
        依照聲請人之聲請，勘驗聲請人所提之分割方案各共有人分得部分是否與道
        路相臨。又分割共有物，除應謀共有人間之公平外，並應斟酌各共有人之利
        害關係，並共有物之性質、價格、利用價值、經濟效益及實際使用情形決之
        ，要以維持全體共有人之公平為標準，為適當之分配，以免有害社會經濟。
        是當事人所提之分割方案若有其中部分共有人分得部分未與道路相臨，不僅
        該部分形成袋地，不利於使用，且價值亦遠低於其他有與道路相臨之土地，
        自屬不宜，若承審法官因而向聲請人表示其所提出之分割方案有上開所述不
        宜之處，僅是承審法官就當事人之主張所形成之心證、判斷向當事人公開心
        證，實可避免當事人暗中摸索法官之心證領域，尚難認其執行職務有何偏頗
        之虞，是聲請人執此而認承審法官執行職務有偏頗之虞，應屬主觀之臆測與
        反應，核與前揭民事訴訟法第三十三條第一項第二款之迴避事由之要件有間
        。況依前揭判例及判決意旨，法官僅於訴訟進行指揮不當，或容納一方當事
        人調查證據之聲請，或他方當事人聲明之證據不為調查，或於曉諭發問態度
        欠佳，或法官調查證據命行鑑定及庭訊多次，均不能認為執行職務有偏頗之
        虞。
（二）、聲請人另主張其發覺原告及被告楊新朝等卅二人涉嫌偽造文書、竊佔罪，遂
        於九十三年三月五日依法提出告訴，並依民事訴訟法第一八三條規定向承審
        法官聲請停止訴訟，但未蒙承審法官回應，益增承審法官偏頗甚明云云。惟
        按民事訴訟法第一百八十三條係賦予法院以中止訴訟程序與否之一種裁量權
        ，訴訟中有犯罪嫌疑牽涉其裁判時，法院斟酌情形，如認為以不中止訴訟程
        序為適當者，自得不命中止，業經本院著有先例。民事訴訟法第一百八十三
        條固規定訴訟中有犯罪嫌疑牽涉其裁判者，法院得命在刑事訴訟終結以前，
        裁定停止訴訟程序，但應否裁定停止，法院仍得依其自由意見決之（最高法
        院五十九年度台抗字第一三二號裁定、七十九年度台抗字第三二九號裁定參
        照）。查聲請人雖依民事訴訟法第一百八十三條之規定聲請裁定停止訴訟程
        序，然應否裁定停止，仍應由承審法官酌斟情形，決定是否裁定停止訴訟程
        序，並非一經聲請，承審法官即須裁定停止訴訟程序。是自難以承審法官未
        依聲請人之聲請裁定停止訴訟程序，遽認受命法官執行職務有偏頗之虞。
（三）、綜上所述，聲請人請求承審法官迴避所為之釋明，均核與前開民事訴訟法第
        三十三條第一項第二款之要件不符，尚難認受命法官執行職務有何偏頗之虞
        ，是本件聲請為無理由，應予駁回。爰裁定如主文。
中　　　華　　　民　　　國　　九十三　　年　　　四　　　月　　二十三  　日
                                  臺灣臺南地方法院民事第二庭
~B審判長法官　蔡美美
~B法　　　官　郭貞秀
~B法　　　官　蘇正賢
右為正本係照原本作成
如對本裁定抗告須於裁定送達後五日內向本院提出抗告狀，並應繳納抗告費新台幣一
千元。
中　　　華　　　民　　　國　　九十三　　年　　　四　　　月　　二十七　　日
~B法院書記官　曾盈靜
